【裁判字號】    98,上重訴,19
【裁判日期】    980630
【裁判案由】    違反毒品危害防制條例
【裁判全文】
臺灣高等法院臺中分院刑事判決        98年度上重訴字第19號
上  訴  人  臺灣彰化地方法院檢察署檢察官
被      告  乙○○
                      號
                    （另案在臺灣雲林監獄執行中，現暫寄於
選任辯護人  李明海  律師
上列上訴人因被告違反毒品危害防制條例案件，不服臺灣彰化地
方法院98年度訴字第167號中華民國98年2月27日第一審判決（起
訴案號：臺灣彰化地方法院檢察署97年度偵字第8152號），提起
上訴，本院判決如下：
    主  文
上訴駁回。
    理  由
一、本案經本院審理結果，認第一審以不能證明被告乙○○犯罪
    ，而為其無罪之諭知，並無不當，應予維持，並引用第一審
    判決書記載之理由（如附件）。
二、檢察官上訴意旨謂以：原審判決被告乙○○無罪，係以證人
    丙○○極有可能為求其己身強盜被告財物之犯行脫罪，而蓄
    意設詞誣陷被告，故認證人丙○○於警詢中證稱係向被告購
    毒等情，虛偽之危險性甚高，且證人丙○○於審理中證述之
    購毒情節與被告所辯相符，而認應以審理中之證人丙○○證
    述係與被告共同合資購毒之說較可採，及證人丁○○與戊○○證述向被告購毒之出資金額、交易時間、何人以公用電話
    撥打被告之行動電話等購毒細節互為歧異，而認渠等證述尚
    屬有疑而不可採信，固非無見。惟按告訴人與證人之陳述有
    部分前後不符，或相互間有所歧異時，究竟何者為可採，法
    院乃得本其自由心證予以斟酌，非謂一有不符或矛盾，即應
    認其全部均為不可採信，尤其關於行為動機、手段及結果等
    之細節方面，告訴人之指陳，難免故予誇大，證人之證言，
    有時亦有予以渲染之可能，然其基本事實之陳述，若果與真
    實性無礙時，則仍非不得予以採信。（最高法院74年台上字
    第1559號判例參照）查： (1)本件檢察官起訴被告販賣第1級
    毒品海洛因予證人丙○○之部分：原審認證人丙○○於警偵
    訊時，所為指證被告販毒之證述，係於其己身涉嫌強盜案件
    （本署97年度偵字第2569號，下稱甲案）中所為之供述，其
    為求卸免己身之強盜犯行，故設詞誣陷被告之可能性甚高，
    是證人丙○○該部分證述是否可信，顯屬有疑，然細究證人
    丙○○於其所涉強盜被告財物案件中之供述，證人丙○○於
    民國97年3月15日接受第1次警詢時並未立即指述係向被告購
    毒致生糾紛等情，而僅供稱會拿取被告財物，係因被告欠款
    新臺幣（下同）6600元，嗣同日再接受第2次警詢時 ，在警
    方追問被告何以欠款之原由時，始供稱係因其與友人陳瑞郎
    合資6600元向被告購毒，被告收款卻未將毒品交付，方與賴
    培弘、廖啟佑共同前往索討等情，可知證人丙○○於警詢中
    之所以陳述有關向被告購毒之情節，目的乃在回答警方詢問
    被告欠款之因由，而非藉此脫免其罪，且證人丙○○為如此
    之供述，亦無脫免罪責之效，亦即證人丙○○是供稱向被告
    購毒致生金錢糾紛，抑或係供稱與被告合資向他人購毒而生
    金錢糾紛，對證人丙○○自身所涉之犯行，僅有原因之差別
    ，對刑責之認定實不生影響，原審逕以證人丙○○涉犯甲案
    ，恐為求卸免己身犯行，而有設詞誣陷被告之可能性，認證
    人丙○○所為之警詢證述不具證據能力，所為之偵訊結證不
    可信，不無率斷。又證人廖啟佑與賴培弘雖非直接目睹證人
    丙○○向被告購毒，但渠 2人均親耳聽聞證人丙○○講述向
    被告購毒不成，價款反遭被告扣留不還等情 ，始於97年3月
    14日與丙○○共同前往要求被告清償，此均據證人廖啟佑與
    賴培弘於警詢及本署偵查中供述明確，是果若證人丙○○確
    係為卸免己身犯行，而設詞誣陷被告，則除非證人丙○○在
    前往向被告索債之時即預知將遭警查獲，而事先與證人賴培
    弘、廖啟佑就向被告購毒等情勾串，否則證人三人就證人丙○○向被告購毒，價款反遭扣留不還之詞豈能一致。再者，
    證人於案發之初之供述，較少權衡利害得失或預先與他人勾
    串，依經驗法則，則較之事後翻供之詞可信，此即所謂案重
    初供，故除可證明其更異之詞與事實相符或其初供係虛偽者
    外，自不得任意捨棄初供而不採。證人丙○○就購毒之情節
    所述與證人陳瑞郎於偵查中之證述相符，雖嗣後於偵查中翻
    異前詞而附和被告合資購買之辯解，惟是時證人丙○○已與
    被告就甲案部分達成和解，則證人丙○○實不無翻異證詞以
    迴護被告之情，惟此部分原審卻漏未審酌。(2)本件檢察官起
    訴被告販賣第1級毒品海洛因予證人戊○○、丁○○之部分
    ：按被告、被害人或證人之陳述有部分前後不一致或相互間
    有所歧異時，究竟何者為可採，何者為不足採，法院原得本
    其自由心證予以斟酌取捨，非謂一有不符或歧異，即應認其
    全部供述均為不可採信（最高法院78年度台上字第1469號判
    決參照）。本件證人戊○○及丁○○雖就購毒之出資金額、
    交易時間、何人以公用電話撥打被告之行動電話等購毒細節
    容有歧異，但證人亦於偵訊及原審審理中數次表明確切時間
    已不復記憶，且原審審理期日距證人 2人購毒之時，已事隔
    近1年，證人2人對購毒細節模糊而有出入，亦是情理之常，
    是證人 2人證述向被告購毒的情節是否確為同一日，實不無
    疑義，惟證人2人證述合資向被告購買第1級毒品海洛因之情
    ，卻始終如一，復參以證人 2人與被告素無仇隙，實無設詞
    構陷被告之理，再果若證人2人確係欲羅織被告入罪，則其2
    人勢必勾串向被告購毒之情節，而不至出現證人 2人證詞歧
    異情形。揆諸上開最高法院判決意旨，原審以證人 2人之證
    述歧異而不採信全般證言，容有未妥。綜上所述，原審認定
    事實及適用法律有上述之違法，自難認原判決妥適，請撤銷
    原判決，另為適當之判決等語。
三、經查：原審就卷內證據調查之結果為綜合判斷，認證人丙○○證述已有所不一，且證人丙○○係於其己身涉嫌強盜案
    件中所為之供述，其為求卸免己身之強盜犯行，故設詞誣陷
    被告之可能性甚高，是證人丙○○該部分證述是否可信，顯
    屬有疑。況證人丙○○於第3、4次偵訊中則翻異其供，改稱
    係與被告合資購買海洛因，是證人丙○○前開於檢察官所為
    之陳述，前後供述不一，顯有瑕疵而不足採信。又丙○○與
    被告之交易模式係由丙○○將款項交付被告，而後被告持丙○○交付之款項離開現場至藥頭所在處向藥頭購買證人丙○○所需之毒品海洛因數量，之後再返回現場將毒品海洛因交
    付予證人丙○○，是被告所為，充其量僅能謂係幫助證人丙○○施用毒品海洛因，而不能論販賣毒品海洛因，亦屬無疑
    。另證人廖啟佑、賴培弘前開證述，至多僅能證明丙○○曾
    與被告談及購買毒品 6,600之事宜，但究係如何購買，是否
    合資購買及事實上有無購買或後因故並未購買等情則屬不能
    證明，是證人廖啟佑、賴培弘前揭於檢察官中所為之陳述，
    亦無法認定被告確有販賣毒品海洛因予證人丙○○。戊○○與丁○○合資向被告購買毒品海洛因之次數係丁○○所稱
    之2、3次，或戊○○所稱之不下10次，其 2人證述已有所歧
    異。再被告持用之0000000000號電話通聯紀錄於97年3月8日
    並無公共電話撥入之紀錄，有遠傳電信股份有限公司檢送之
    0000000000號電話通聯紀錄在卷可稽，是證人丁○○、戊○○上述於97年3月8日以公共電話撥打被告0000000000號行動
    電話與之聯絡購買毒品海洛因之證述，顯與事實不符，不足
    採信。綜上，本件公訴人所舉之證據，尚不足為被告有罪之
    積極證明，無從說服本院形成被告有罪之心證。此外復查無
    其他積極證據，足資證明被告有何販賣第一級毒品海洛因之
    犯行，揆諸首揭說明，自應為被告無罪判決之諭知，經核其
    所據之理由及適用法律，並無違誤之處。檢察官固執前詞提
    起本件上訴，惟其上開所指被告有罪之理由，業據原審於判
    決中交待敘明。參以丙○○係與陳瑞郎共同出資6600元，與
    被告合資購買毒品，卻遭被告以藥頭遭警方查緝為由，非但
    未將毒品交予丙○○，更未將丙○○前開所為之出資金額返
    還，丙○○為取回上開6600元，而衍生之剝奪被告行動自由
    之犯行部分，業經臺灣彰化地方法院檢察署檢察官偵查後提
    起公訴，並經臺灣彰化地方法院於調查後認定被告與丙○○
    確係為合資購買毒品無訛（參見原審卷附之臺灣彰化地方法
    院97年度訴字第2591號刑事判決）。另有關戊○○嗣後改稱
    於97年3月8日係以0000000000號行動電話與被告行動電話聯
    絡云云，然查門號0000000000號之申請人係溫阿旺（住彰化
    縣溪州鄉，帳單地址亦為彰化縣溪州鄉，見97偵字第8152號
    卷第116頁），且依卷證實亦無從證明戊○○、丁○○與溫
    阿旺有何關係，益徵戊○○此部分所為之證述要無可採。綜
    上可知，檢察官上訴理由所指顯係置原判決已明白論斷之事
    項於不顧，並對原判決所認定之事實再為質疑，逕行推斷被
    告應涉犯有販賣第一級毒品海洛因之犯行，實乏所據，要無
    足採。本院仔細斟酌原審判決所據之理由，認其事實之認定
    、理由之採擇，於相關證據法則、經驗法則、論理法則並無
    違背。本件公訴人所憑之證據，無論直接或間接證據，均尚
    未達於一般之人均可得確信，而無合理之懷疑存在之程度，
    且本院調查後亦查無其他確切之證據，足以證明被告確應負
    本件罪責，被告之犯行尚屬不能證明。原審以不能證明被告
    犯罪，而依刑事訴訟法第301條第1項規定，諭知無罪之判決
    ，經核認事用法，並無不合，檢察官上訴意旨認應就被告予
    以論罪科刑，而指摘原判決不當，經查為無理由，應予駁回
    。
據上論斷，應依刑事訴訟法第373條、第368條，判決如主文。
本案經檢察官甲○○到庭執行職務。
中    華    民    國    98    年    6     月    30    日
            刑事第九庭    審判長法  官  江  德  千
                                法  官  賴  妙  雲
                                法  官  許  旭  聖
以上正本證明與原本無異。
檢察官得上訴；被告不得上訴。
如不服本判決應於收受送達後10日內向本院提出上訴書狀，其未
敘述上訴之理由者，並得於提起上訴後10日內向本院補提理由書
（均須按他造當事人之人數附繕本）「切勿逕送上級法院」。
                                書記官  紀  美  鈺
中    華    民    國    98    年    7     月    2     日


司法院資訊處製作；財團法人民間司法改革基金會備份。
